臺灣高雄地方法院刑事判決　　　　　　　100年度訴字第390號
公　訴　人　臺灣高雄地方法院檢察署檢察官
被　　　告　王泰元
指定辯護人　本院公設辯護人黃秋葉
被　　　告　王昭月
選任辯護人　劉家榮律師
上列被告因違反槍砲彈藥刀械管制條例案件，經檢察官提起公訴
（99年度偵字第5132號），本院判決如下：
    主  文
王泰元未經許可，寄藏可發射子彈具殺傷力之改造手槍，累犯，
處有期徒刑參年陸月，併科罰金新臺幣伍萬元，罰金如易服勞役
，以新臺幣壹仟元折算壹日。
王昭月無罪。
    事  實
一、王泰元前於民國91年間，因妨害風化案件，經臺灣桃園地方
    法院以92年度訴字第89號判處有期徒刑1 年2 月確定，又因
    傷害案件，經本院以93年度訴字第2418號判處有期徒刑5 月
    確定，嗣定應執行有期徒刑1 年6 月，於94年9 月4 日縮短
    刑期執行完畢。詎仍不知悔改，明知具有殺傷力之改造手槍
    為槍砲彈藥刀械管制條例所列管之管制物品，非經中央主管
    機關許可，不得擅自持有、寄藏，竟未經許可，基於寄藏改
    造手槍之犯意，於95年3 月26日前某日，受胞弟王俊仁（已
    於97年3 月4 日歿，業經檢察官以99年度偵字第5132號另為
    不起訴處分）之託，在高雄市前鎮區○○○路134 巷40 弄5
    號共同住處，為其保存隱藏具殺傷力之仿BERETTA 廠84型半
    自動改造手槍1 支（槍枝管制編號：0000000000號，含彈匣
    1 個、不具殺傷力之土造子彈1 顆），將上開槍枝寄藏在該
    處2 樓至3 樓間倉庫之紙箱中。嗣警依法對王泰元之000000
    0000號行動電話執行通訊監察時，於95年3 月26日凌晨2 時
    許，側錄王泰元撥打胞妹王昭月（另諭知無罪，詳如後述）
    所有0000000000號行動電話，如附表所示，言及將某支物品
    放在樓梯間第2 個紙箱一事，乃報請檢察官准許逕行搜索，
    於95年3 月27日上午11時許前往該處搜索，當場查獲並扣得
    上開改造手槍1 支（含彈匣1 個、不具殺傷力之土造子彈1
    顆），始悉上情。
二、案經臺灣高雄地方法院檢察署檢察官自動檢舉簽分偵辦。
    理  由
甲、被告王泰元有罪部分
壹、程序事項：
一、按不起訴處分已確定者，如有發現新事實或新證據者，或有
    刑事訴訟法第420 條第1 項第1 款、第2 款、第3 款或第5
    款所定得為再審原因之情形者，得再行起訴，同法第260 條
    定有明文。又按同法第420 條第1 項第2 款規定：「原判決
    所憑之證言、鑑定或通譯已證明其為虛偽者。」準此，如不
    起訴處分已確定後，原不起訴處分所憑證言已證明其為虛偽
    者，自得依法再行起訴。查本件被告王泰元寄藏槍枝一事，
    固經檢察官以96年度偵字第20523 、20524 號為不起訴處分
    ，並於96年9 月11日確定，惟原案之證人即王俊仁之友人劉
    清宏自承持有上開槍枝一案，業經本院96年度訴字第4162號
    判決無罪，經臺灣高等法院高雄分院97年度上訴字第1028號
    駁回檢察官上訴後確定，且另案被告劉清宏所犯偽證罪、頂
    替罪，亦經本院97年度審訴字第5629號判處有期徒刑5 月確
    定，此有上開判決各1 份附卷可考（見98年度他字第4664號
    卷第3 至13頁），是原不起訴所憑之證人劉清宏之證言已證
    明係虛偽者，檢察官自得再行偵查起訴，於法有據，先予敘
    明。
二、按「被告以外之人於審判外之言詞或書面陳述，除法律有規
    定者外，不得作為證據」，刑事訴訟法第159 條第1 項固定
    有明文，然「鑑定之經過及其結果，應命鑑定人以言詞或書
    面報告」，同法第206 條第1 項亦規定甚明，是鑑定人以書
    面為鑑定報告提出於法院，依刑事訴訟法第159 條第1 項立
    法理由及同法第206 條第1 項規定，即具有證據能力。又依
    刑事訴訟法第208 條第1 項之規定，檢察官對於偵查中之案
    件，認須實施鑑定者，固應就具體個案，選任鑑定人或囑託
    鑑定機關為之；但對於司法警察機關調查中之案件，或有量
    大或急迫之情形，為因應實務之現實需求，檢察官針對該類
    案件之性質，基於檢察一體原則，得由該管檢察長對於轄區
    內之案件，以事前概括選任鑑定人或囑託鑑定機關之方式，
    俾便轄區內之司法警察官、司法警察對於調查中之此類案件
    ，得即時送請事前已選任之鑑定人或囑託之鑑定機關實施鑑
    定，該鑑定人或鑑定機關亦應視同受承辦檢察官所選任或囑
    託而執行鑑定業務，其等出具之書面鑑定報告應屬刑事訴訟
    法第206 條所定之傳聞例外，當具有證據能力（法務部92年
    9 月1 日法檢字第0920035083號函參照）。查本件扣案之改
    造手槍（槍枝編號：0000000000）1 支、改造子彈彈頭1 顆
    、改造子彈彈殼1 顆（上開手槍具殺傷力，上開子彈不具殺
    傷力，均已銷燬，扣押物品清單見95年度偵字第3628號卷第
    13頁背面，扣押物品處分命令見本院訴卷第43頁），經查獲
    之警察單位依轄區檢察署檢察長事前概括選任槍彈鑑定機關
    即內政部警政署刑事警察局實施鑑定，視同檢察官之送請鑑
    定，是卷附內政部警政署刑事警察局95年4 月12日刑鑑字第
    0950047730號槍彈鑑定書（見96年度偵字第20524 號卷第32
    頁），自具證據能力。
三、次按被告以外之人（包括證人、鑑定人、告訴人、被害人及
    共同被告等）於審判外之陳述雖不符刑事訴訟法第159 條之
    1 至之4 等4 條之規定，而經當事人於審判程序同意作為證
    據，法院審酌該言詞陳述或書面陳述作成時之情況，認為適
    當者，亦得為證據，當事人、代理人或辯護人於法院調查證
    據時，知有前項不得為證據之情形，而未於言詞辯論終結前
    聲明異議者，視為有前項之同意，刑事訴訟法第159 條之5
    定有明文。本判決如後所引被告以外之人於審判外之陳述，
    業據檢察官、被告王泰元及辯護人均已不爭執作為證據（見
    本院審訴卷第54、123 頁），且知悉該等證據屬審判外陳述
    ，迄至言詞辯論終結前亦未聲明異議，茲本院審酌該等證據
    於作成時並無任何不適當之情況，認作為本件證據係屬適當
    ，故該等證據均具有證據能力。
貳、實體事項：
一、訊據被告王泰元坦承有於上揭時間、地點，將上開改造手槍
    藏放在上開紙箱，為警搜索當場查獲之事實，惟辯稱：伊以
    前曾看過王俊仁持有槍枝，且王俊仁常帶友人劉清宏到住處
    躲在3 樓施用毒品，所以上開改造手槍可能是王俊仁、劉清
    宏的，而伊係於95年3 月25日下午5 時許，在上開住處，剛
    好友人林秋萍前來，在3 樓看到音響喇叭箱，問伊可不可以
    送她，伊搬動時發現甘蔗板內有東西，拆開來看才赫然發現
    上開改造手槍，伊認為家中不可以有這個東西，便趕緊把槍
    改放到2 樓至3 樓間倉庫之紙箱中，打算找時間拿去丟掉，
    卻因當時正好趕著要去桃園，方於95年3 月26日凌晨2 時許
    ，以00 00000000 號行動電話撥打王昭月所有0000000000號
    行動電話，叫她拿去丟掉，沒想到就先被員警查獲，伊沒有
    使用過上開改造手槍，不知道有無殺傷力云云（見警卷第2
    頁、98年度他字第4664號卷第25頁、本院訴卷第91、159 頁
    ）。辯護人則以：王泰元長期在外擔任保全，不常在家，發
    現家中有改造手槍時，因法律知識不足，不知如何處理，原
    打算將槍枝丟掉就被查獲等語，為其置辯（見本院訴卷第16
    0 頁）。
二、是本件就被告王泰元部分，爭點厥為：被告王泰元有無受另
    案被告王俊仁委託寄藏上開改造手槍？茲將本院得心證之理
    由析述如下：
  (一)上開改造手槍係另案被告王俊仁所有：
  1.證人即另案被告劉清宏於本院審理中結證：伊因前女友鍾淑
    菁緣故，認識她舅舅王泰元、王俊仁，常到上開住處找王俊
    仁一起在該處3 樓施用毒品，但伊沒有接觸槍枝，也沒有寄
    放任何東西在該處，之所以知道上開改造手槍為警在上開住
    處查獲之細節，係因與王俊仁往高雄戒治所移監時，坐同一
    輛囚車，王俊仁指示伊須供稱係將槍枝放在音響喇叭裡面，
    實際上伊對上開改造手槍之來源、有無共犯、藏放位置等均
    無所悉，又王俊仁說他有兩條槍砲案件，恐怕會被判重罪，
    叫伊出面擔罪後，會匯錢到伊帳戶當報酬，結果王俊仁後來
    沒有依約匯錢，出監後也沒有來看伊，伊不甘心平白無故承
    擔罪責，才會翻供等語明確（見本院訴卷第93至104 頁），
    核與其於另案受追訴持有上開改造手槍一案審理中所迭稱：
    伊於96年2 月入監前1 年左右，王俊仁就曾叫伊頂替，於96
    年5 月15日與王俊仁一同自屏東戒治所移監至高雄戒治所，
    途中王俊仁又提出會請她妹妹匯錢給伊，還會幫伊繳公共危
    險案件之易科罰金，加上伊之前與鍾淑菁係男女朋友，伊才
    答應出面頂罪，伊方於96年8 月2 日經檢察官以證人身分與
    另案被告王俊仁、王昭月一同提訊到案時，向檢察官虛偽承
    認上開改造手槍係伊所有，結果後來王俊仁之胞妹王麗蓉只
    有匯1 筆3,000 元到伊帳戶等語相符無訛（見本院96年度訴
    字第4162號卷第20至21、45、104 、165 頁）。又證人即員
    警謝典龍於另案審理中亦結證：伊等員警對王俊仁執行另案
    槍砲案件監聽過程中發現本案，整個調查過程未發覺劉清宏
    有何犯罪事證，執行搜索後，王泰元及其子王勇智亦未供稱
    上開改造手槍係劉清宏寄放等語明確（見本院96年度訴字第
    4162號卷第151 至155 頁），堪認警方鎖定本案相關事證，
    並未查悉證人劉清宏有何涉嫌持有上開改造手槍之情事。且
    證人劉清宏於96年5 月15日，確實與另案被告王俊仁一同從
    屏東戒治所移監至高雄戒治所，有臺灣高等法院被告前案紀
    錄表及臺灣屏東戒治所96年11月13日第0969001007號函所附
    移所名單、臺灣高雄戒治所96年11月13日高戒行名字第0960
    002745號函所附移所名單及臺灣高雄地方法院檢察署96 年8
    月2 日偵訊筆錄各1 份在卷可憑（見同卷第32至39頁、高雄
    地方法院檢察署96年度偵字第20524 號卷第10頁至第17頁）
    。參以該另案業經本院以96年度訴字第4162號判決另案被告
    劉清宏無罪，嗣經臺灣高等法院高雄分院以97年度上訴字第
    1028號駁回檢察官之上訴而告確定，業據上揭判決書之理由
    詳論昭明（見98年度他字第4664號卷第3 至7 頁）。足見證
    人劉清宏所證受另案被告王俊仁指示出面頂替等情，應非虛
    妄，堪以採信。
  2.反觀另案被告王俊仁於偵查中先稱：伊沒有住在戶籍地，只
    是偶而回到該處看母親，從頭到尾沒有看過上開改造手槍，
    不知道家中有槍枝，是母親跟伊說家中被搜索，伊才知道此
    事，事後問王泰元，王泰元說劉清宏有說要拿東西來寄放，
    伊再追問劉清宏，劉清宏承認上開改造手槍係他所有，伊有
    帶劉清宏去與王泰元對質云云（見屏東地方法院檢察署95年
    度偵字第3628號卷第31頁）；嗣經檢察官提示被告王泰元供
    稱未與證人劉清宏對質過之詞後，方改稱：伊係因王泰元做
    完警詢筆錄後，打電話問伊家裡為何有槍枝，伊才知道家中
    被搜索，伊有叫劉清宏去找王泰元，不知道劉清宏有無去找
    云云（見同卷第37頁），就如何獲悉家中藏放上開改造手槍
    、有無帶同證人劉清宏找被告王泰元對質等具體事項前後反
    覆矛盾，其憑信性容有疑問，難以採信。且被告王泰元於偵
    查中先稱：喇叭是劉清宏用小貨車搬來的云云（見屏東地方
    法院檢察署95年度偵字第3628號卷第11頁），又稱：伊於案
    發後自己找到劉清宏住處，向他表示無法承擔罪責，劉清宏
    當面向伊道歉云云（見屏東地方法院檢察署95年度偵字第36
    28號卷第36頁），嗣改稱：案發後劉清宏來伊住處說上開改
    造手槍是他的云云（見高雄地方法院檢察署96年度偵字第20
    524 號卷第12頁），再改稱：上開改造手槍係王俊仁搬回家
    時放的云云（見臺灣高雄地方法院檢察署98年度他字第4664
    號卷第25頁），就槍枝來源及案發後有無、如何與證人劉清
    宏見面過程反覆矛盾，難以採信。又證人王麗蓉於96年8 月
    8 日至臺灣高雄戒治所接見另案被告王俊仁時，彼此有如下
    對話：「王俊仁：給宏仔寄一下。王麗蓉：我沒那麼多錢。
    王俊仁：他都擔起來了。王麗蓉：我一個要應付幾個，你也
    替我想一下。」復於96年9 月21日接見時，有如下對話：「
    王俊仁：我跟你說，人家擔這一條3 年多。王麗蓉：關我什
    麼事阿，那本來就是他啊，你出來可以看他啊。王俊仁：不
    是啦，他那邊都沒錢買菸，你一定要轉給宏仔，我有答應他
    那個，叫他擔起來。王麗蓉：你什麼都沒有，憑什麼答應他
    。王俊仁：不是，那東西在家裡搜到，那會共同勒，泰元及
    昭月2 個人一定會判罪勒。王麗蓉：阿他們已經不起訴了。
    王俊仁：是阿，那就是我叫阿宏那個，你聽懂嗎？」，各有
    上開接見錄音光碟堪驗筆錄及臺灣高雄戒治所接見明細表各
    1 份在卷可憑（見本院96年度訴字第4162號卷第51至54頁）
    ，復經證人王麗蓉於另案審理中確認對話過程無訛（見同卷
    第158 至158 頁），顯見另案被告王俊仁極力要求證人王麗
    蓉匯款予證人劉清宏之原因即係因證人劉清宏同意承擔持有
    上開改造手槍之法律責任，衡與證人劉清宏上開證述另案被
    告王俊仁以金錢酬勞誘使其出面頂替之情相符。又另案被告
    王俊仁始終未曾指稱上開改造手槍係被告王泰元、王昭月所
    有，僅據證人劉清宏證稱其係因本身另涉槍砲案件，唯恐遭
    法院重判，始誘使證人劉清宏出面頂替，是未見另案被告王
    俊仁曾表示槍枝來源另有其人，而另案被告王俊仁於96年間
    ，確因另犯槍砲案件，經本院以96年度訴字第846 號判處有
    期徒刑1 年10月確定，此有刑案資料查註紀錄表在卷可考（
    見臺灣高雄地方法院檢察署99年度偵字第5132號前案資料卷
    宗）；再被告王泰元於警詢時亦供稱曾在上開住處看過另案
    被告王俊仁持銼刀修理上開改造手槍等語（見警卷第4 頁）
    ，是足見上開改造手槍係另案被告王俊仁所有放置上開住處
    一事甚明。起訴書犯罪事實欄認上開改造手槍之來源係不詳
    之人，尚有未洽，應予更正，附此敘明。
  (二)被告王泰元於案發時即知悉上開改造手槍係另案被告王俊仁
    所有之違禁物：
  1.被告王泰元為警查獲時即稱：上開改造手槍非伊所有，伊曾
    看過胞弟王俊仁在3 樓向伊借工具銼刀後，持以修理上開改
    造手槍等語明確（見警卷第4 頁），復於本院審理中供稱：
    上開改造手槍係王俊仁所有，因為王俊仁以前也曾持有槍枝
    ，伊與王昭月則從不玩刀槍，及上開住處3 樓係伊房間與王
    俊仁放置雜物處所等語（見本院訴卷第91至92、147 頁），
    均足見其主觀上對上開改造手槍係另案被告王俊仁所有一事
    存有認知。本院審酌被告王泰元與另案被告王俊仁係親兄弟
    ，長年相處多為熟稔，且如非確有其事，尚無任意誣指手足
    致令其身陷囹圄之虞，是被告王泰元所稱親見胞弟王俊仁持
    工具修理上開改造手槍一事，甚為可信。被告王泰元固曾於
    警詢、偵查中一度翻異前詞，否認上開改造手槍與另案被告
    王俊仁之關連性，然此係因恐怕自己或另案被告王俊仁受刑
    事速追，同時欲嫁禍予證人劉清宏，而證人劉清宏係頂替另
    案被告王俊仁一事，業如前述，是被告王泰元此項翻供已不
    足採。足見被告王泰元於案發時確已知悉上開改造手槍係另
    案被告王俊仁所有無疑，其事後質疑上開改造手槍可能係證
    人劉清宏所有云云（見本院訴卷第104 頁），無可憑採。
  2.又上開改造手槍（槍枝管制編號0000000000，含彈匣1 個及
    土造子彈1 顆），經送請內政部警政署刑事警察局鑑定結果
    為仿BERETTA 廠84型半自動手槍製造之金屬槍枝，更換土造
    金屬槍管改造而成之改造手槍，機械性能良好，可擊發適用
    子彈，認具殺傷力等情，有內政部警政署刑事警察局95年4
    月12日刑鑑字第0950047730號槍彈鑑定書1 份在卷可稽（見
    警卷第28至29頁），復有上開改造手槍之照片1 張可憑（見
    警卷第39頁），足見上開改造手槍係任何人不得無故持有之
    違禁物甚明。而被告王泰元係42年間出生之成年男子，具有
    正常智識經驗，長年擔任保全員維生等情，有其年籍資料並
    據其自承明確（見本院訴卷第90至91頁），且其將上開改造
    手槍持往上開住處2 、3 樓間倉庫之紙箱內藏放之舉，益徵
    其主觀上存有違禁物之認識，是被告王泰元於案發時即知悉
    上開改造手槍係另案被告王俊仁所有之違禁物一情，堪以認
    定，其所執實際上未曾使用用上開改造手槍，不知道有殺傷
    力云云，自不足採為有利之論據。
  (三)被告有寄藏上開改造手槍之行為：
  1.本件員警前往查獲起出上開改造手槍之地點係上開住處2 樓
    、3 樓間倉庫之紙箱內，而上開倉庫平日係供被告王泰元堆
    放雜物使用等情，業據證人即被告王泰元之子王勇智於警詢
    時證稱：伊住在1 樓至2 樓間閣樓，王泰元住3 樓，2 樓至
    3 樓間倉庫供王泰元堆放雜物等語（見警卷第8 頁），及被
    告王泰元自承無誤（見警卷第2 頁）；核與證人劉清宏到庭
    結證：上開住處2 、3 樓夾層有一間倉庫，堆放很多有的沒
    的東西，很久沒用，都很髒了，王俊仁有叫伊進去拿東西過
    ，所以伊曾進去看過等語（見本院訴卷第99頁），均相符無
    訛，足見上開倉庫係在上開住處2 、3 樓間，供堆放雜物之
    用，非一般生活起居、休憩處所，如無必要，毋庸進入該室
    ，且所堆放之雜物眾多凌亂，物品放置其中自屬隱密而不易
    察覺。本件被告王泰元將上開改造手槍放置該處，使他人不
    易察覺，亦未將上開改造手槍持向警察機關報繳，客觀上自
    屬未經許可之寄藏行為無疑。
  2.被告王泰元雖辯稱伊有於95年3 月25日、26日以0000000000
    號行動電話打給共同被告王昭月，告知家中放有上開改造手
    槍，並要求丟棄云云（見本院訴卷第92頁）。惟查：
  (1)本院當庭勘驗被告王泰元所有0000000000號行動電話於95年
    3 月26日凌晨2 時許，撥打共同被告王昭月所有0000000000
    號行動電話之通訊監察錄音帶，勘驗結果詳如附表所示，經
    被告王泰元、共同被告王昭月確認係渠等當時通話內容無誤
    （見本院審訴卷第121 至123 頁、訴卷第142 至144 頁）。
    經本院細繹監察譯文始末，未見有何被告王泰元所稱要求被
    告王昭月「丟棄」上開改造手槍之言詞。至被告王泰元於電
    話中談到「勇智仔的上面那間，靠近牆壁，我們面向裡面，
    靠近樓梯那裡紙箱第二只」等語，因而為執行監聽之員警報
    請檢察官准許逕行搜索，如實扣得上開改造手槍，頂多僅見
    被告王泰元有言及上開改造手槍藏放地點，無足認有何要求
    通話對象「丟棄」物品之意思。
  (2)又觀諸被告王泰元先於警詢時供稱：伊發現上開改造手槍後
    ，有用0000000000號行動電話叫王昭月把槍丟掉云云（見警
    卷第3 頁）。復於偵查中改稱：伊發現上開改造手槍後，打
    電話給鍾淑菁，請鍾淑菁叫王昭月跟伊聯絡，王昭月於95年
    3 月23、24日左右打電話跟伊聯絡，伊跟王昭月說家裡不能
    有槍枝，叫她拿去丟掉，她回答說好，伊問她東西是何人的
    ，她說不知道，王昭月於95年3 月25日回到家中，見伊不在
    家，乃打如附表所示這通電話問伊東西放在那裡云云（見屏
    東地方法院檢察署95年度偵字第3628號卷第10至11頁、見高
    雄地方法院檢察署96年度偵字第20524 號卷第12頁）。嗣於
    本院審理中又改稱：伊於95年3 月25日下午5 時許在家，友
    人林秋萍前來，在3 樓看到音響喇叭，問伊可不可以送她，
    伊搬動時發現甘蔗板內有東西，拆開來看赫然發現上開改造
    手槍，趕緊把槍改放到2 樓至3 樓間倉庫之紙箱中，因當時
    正好趕著去桃園，方於95年3 月26日凌晨2 時許，如附表所
    示，以0000000000號行動電話撥打王昭月所有0000000000號
    行動電話，叫她拿去丟掉云云（見本院訴卷第92、148 、15
    0 頁）。可見被告王泰元對係於何時發覺上開改造手槍、發
    覺後時隔多久聯絡共同被告王昭月及如附表所示通聯內容係
    何人撥打何人等情前後供述不一，又共同被告王昭月始終否
    認被告王泰元曾告知家中放有上開改造手槍一事（見高雄地
    方法院檢察署96年度偵字第20524 號卷第16頁、99年度偵字
    第5132號卷第4 頁、本院訴卷第153 頁），是被告王泰元所
    辯曾撥打電話予共同被告王昭月，要求將上開改造手槍丟棄
    云云，難以採信。
  3.再被告王泰元初於警詢時供稱見過另案被告王俊仁持工具修
    理上開改造手槍等語（見警卷第1 至4 頁），核無一語指稱
    上開改造手槍或喇叭音響來源係證人劉清宏，然嗣於偵、審
    中與另案被告王俊仁均指稱槍枝來源係證人劉清宏，而證人
    劉清宏係受另案被告王俊仁以金錢利誘指示，始出面虛偽自
    白頂替刑責，及被告王泰元、另案被告王俊仁供詞反覆矛盾
    ，難以採信，均業如前述，足見被告王泰元於案發後為求卸
    責，有與另案被告王俊仁共同形成誣指證人劉清宏之合意，
    虛構證人劉清宏寄放槍枝及事後私下坦承罪責之情節。且另
    案被告王俊仁已於97年3 月4 日死亡，經檢察官依法為不起
    訴處分，有其年籍資料及不起訴處分書各1 份在卷可考（見
    99年度偵字第5132號卷第10、13頁），被告王泰元已無供出
    實情將導致胞弟王俊仁受刑事訴追、處罰之顧慮，大可逕將
    槍枝係另案被告王俊仁於何時攜回住處、如何持工具銼刀修
    理，及事後如何授意證人劉清宏頂替等情如實供承。然被告
    王泰元均棄之不為，猶否認曾目睹另案被告王俊仁持工具修
    理上開改造手槍一事，且仍一再誣指槍枝來源可能係證人劉
    清宏云云，足見被告王泰元係恐其與另案被告王俊仁於案發
    後合意推諉於證人劉清宏一事東窗事發，乃一再隱瞞實情。
    本院審酌，被告王泰元與另案被告王俊仁係兄弟，長年相處
    ，又本件案發地點係渠等共同住處，住處3 樓隔間內係被告
    王泰元房間，隔間外係供另案被告王俊仁放置物品，為被告
    王泰元自承屬實（見本院訴卷第147 頁），可見被告王泰元
    對另案被告王俊仁擺放上開地點之物品具有實際上之支配力
    ，而槍枝係違禁物，取得或藏放保管均不易，倘放置喇叭箱
    或紙箱內後，遭不知情之家人誤為垃圾加以丟棄，尋回亦有
    困難，如彼此未有保存隱藏之合意，槍枝所有人不至於將其
    藏放在家人容易取得之處，又本件被告王泰元將槍枝取放藏
    於2 、3 樓間倉庫後，即離去住所，不僅未自行或通知家人
    予以丟棄，反而與槍枝所有人王俊仁形成誣指證人劉清宏之
    合意，縱另案被告王俊仁業已死亡，仍矢口推諉罪責，足見
    被告王泰元原與另案被告王俊仁間有受託保存隱藏之合意，
    其有寄藏行為，堪以認定。
  (四)綜上，本件事證已臻明確，被告王泰元及其辯護人所辯委無
    可採，被告王泰元有未經許可，受另案被告王俊仁所託，寄
    藏上開改造手槍之犯行，堪以認定，應依法論罪科刑。
三、論罪科刑：
  (一)刑法於94年2 月2 日修正公布，於95年7 月1 日生效實施。
    按行為後法律有變更者，適用行為時之法律。但行為後之法
    律有利於行為人者，適用最有利於行為人之法律，修正後刑
    法第2 條第1 項定有明文，此條係規範行為後法律變更所生
    新舊法律比較適用之準據法，本身尚無比較新舊法之問題，
    應一律適用裁判時之現行刑法第2 條規定以決定適用之刑罰
    法律。而槍砲彈藥刀械管制條例第8 條第4 項之法定刑除有
    期徒刑外，尚有罰金刑，關於罰金刑部分，刑法第33條第5
    款既已將罰金刑之最低額由銀元1 元即新臺幣3 元，修正提
    高為新臺幣1,000 元，比較新、舊法結果，自以被告行為時
    即修正前之刑法第33條第5 款規定，對其較為有利，而應適
    用修正前之規定。至於累犯部分，因被告係故意再犯本件有
    期徒刑以上之罪，無論依修正前、後刑法第47條之規定，均
    構成累犯，無庸為新、舊法之比較，附此敘明（最高法院97
    年度第2 次刑事庭會議決議參照）。
  (二)按槍砲彈藥刀械管制條例第8 條第4 項所謂寄藏，係本於託
    管之關係，為他人保存隱藏物品（最高法院98年度台上字第
    6400號判決理由參照）。又持有與寄藏為分別之處罰規定，
    而寄藏與持有，均係將物置於自己實力支配之下，僅寄藏必
    先有他人之持有行為，而後始為之受寄代藏而已，故寄藏之
    受人委託代為保管，其保管之本身，亦屬持有，不過，此之
    持有係受寄之當然結果，不另就持有予以論罪，然未經許可
    持有槍枝，其持有之繼續，為行為之繼續，亦即持有槍枝至
    持有行為終了時，論為一罪，不得割裂（最高法院93年度台
    上字第187 號判決要旨參照）。是核被告所為，係犯槍砲彈
    藥刀械管制條例第8 條第4 項之未經許可持有改造手槍罪。
    被告受委而寄藏改造手槍，其持有係受寄之當然結果，不另
    論罪。被告有如事實欄所示前科紀錄，甫於94年9 月4 日執
    行完畢，有臺彎高等法院被告前案紀錄表在卷可考，其受徒
    刑執行完畢後，5 年以內故意再犯本件有期徒刑以上之罪，
    為累犯，應依刑法第47條第1 項規定加重其刑。至刑法第59
    條之酌量減輕其刑，必須犯罪另有特殊之原因與環境等，在
    客觀上足以引起一般同情，認為即予宣告法定低度刑期仍嫌
    過重者，始有其適用，至情節輕微僅可為法定刑內從輕科刑
    之標準，不得據為酌量減輕之理由，最高法院著有28年上字
    第1064號、45年台上字第1165號判例意旨可資參照，查被告
    明知其胞弟王俊仁前已有違反槍砲彈藥管制條例之刑事前案
    紀錄（王俊仁生前曾因另案經本院以96年度訴字第846 號判
    處有期徒刑1 年6 月確定），猶為其寄藏槍枝，而被告所辯
    欲將槍枝丟棄即為警查獲云云，委不可採，已如前述，則本
    件顯非有何特殊原因與環境以致犯罪，在客觀上亦不足以引
    起一般同情，而被告寄藏時間之長短、與寄託人王俊仁間係
    手足關係，僅可為法定刑內量刑因素，不得據為酌量減輕之
    理由，辯護意旨請求依刑法第59條酌減其刑等語（見本院訴
    卷第160 頁），即無可採，附此敘明。
  (三)爰審酌被告無視法律禁止，明知未經許可，不得寄藏、持有
    具有殺傷力之改造手槍，竟受託其胞弟王俊仁而寄藏之，對
    於社會治安、秩序造成危險與不安，行為實有不當，惟念其
    犯後終能坦承犯行，將槍枝藏放地點如實供述，態度尚可，
    及犯罪目的、動機、手段、與寄託人王俊仁係兄弟關係、尚
    無證據可證長期寄藏、上開槍枝係改造手槍，兼衡被告學歷
    為國小畢業、家境貧寒（見警卷第1 頁）等一切情狀，量處
    如主文所示之刑，罰金部分併諭知如主文所示易服勞役之折
    算標準。又被告行為時，修正前刑法第42條第2 項規定：「
    易服勞役以（銀元）1 元以上3 元以下折算1 日。但勞役期
    限不得逾6 個月。」，然修正後刑法第42條第3 項則規定：
    「易服勞役以新臺幣1,000 元、2,000 元或3,000 元折算1
    日，但勞役期限不得逾1 年。」，經比較修正前、後之易服
    勞役折算標準，在所折算易服勞役日數未逾6 個月時，以修
    正後規定有利於被告，即應適用修正後刑法第42條第3 項前
    段規定，諭知易服勞役之折算標準；被告之犯罪時間係在96
    年4 月24日以前，惟其所犯係中華民國96年罪犯減刑條例第
    3 條所定之罪名，且宣告刑逾1 年6 月，尚無從依上開條例
    減刑，均此併敘。
  (四)扣案具殺傷力之仿BERETTA 廠84型半自動改造手槍1 支（槍
    枝管制編號：0000000000號，含彈匣1 個、不具殺傷力之土
    造子彈1 顆），業經執行銷毀而不存在，此有臺灣高雄地方
    法院檢察署98年2 月9 日沒收物品處分命令1 紙附卷可憑（
    見本院訴卷第43頁），自無庸諭知沒收，附此敘明（最高法
    院86年度台上字第1466號判決理由參照）。
乙、被告王昭月無罪部分：
一、公訴意旨另以：被告王昭月明知具有殺傷力之改造手槍為槍
    砲彈藥刀械管制條例所列管之管制物品，非經中央主管機關
    許可，不得擅自持有、寄藏，竟未經許可，與被告王泰元共
    同寄藏上開改造手槍於上開地點，因認被告王昭月共同涉犯
    槍砲彈藥刀械管制條例第8 條第4 項之未經許可持有改造手
    槍罪嫌等語。
二、按犯罪事實應依證據認定之，無證據不得認定其犯罪事實；
    又不能證明被告犯罪者，應諭知無罪之判決，刑事訴訟法第
    154 條第2 項、第301 條第1 項分別定有明文。再按，事實
    之認定，應憑證據，如未能發現相當證據，或證據不足以證
    明，自不能以推測或擬制之方法，為裁判基礎；且認定不利
    於被告之事實須依積極證據，苟積極證據不足為不利於被告
    事實之認定時，即應為有利於被告之認定；另認定犯罪事實
    所憑之證據，雖不以直接證據為限，間接證據亦包括在內，
    然無論直接證據或間接證據，其為訴訟上之證明，須於通常
    一般之人均不致有所懷疑，而得確信其為真實之程度者，始
    得據之為有罪之認定，倘其證明尚未達到此一程度，而有合
    理之懷疑存在，無從使事實審法院得有罪之確信時，即應由
    法院為諭知被告無罪之判決，迭經最高法院30年上字第816
    號、40年台上字第86號、76年台上字第4986號判例意旨一再
    闡釋。
三、公訴意旨認被告王昭月共同涉犯槍砲彈藥刀械管制條例第8
    條第4 項之未經許可寄藏改造手槍罪嫌，無非係以證人即共
    同被告王泰元、其胞妹王麗蓉、其子王勇智，與證人即另案
    被告劉清宏分別於警、偵、審中之證述，及臺灣屏東戒治所
    96年11月13日第0969001007號函所附移所名單、臺灣高雄戒
    治所96年11月13日高戒行名字第0960002745號函所附移所名
    單、王麗蓉於96年8 月8 日至臺灣高雄戒治所接見王俊仁時
    之對話錄音光碟勘驗筆錄、本院97年度審訴字第5629號判處
    劉清宏犯偽證罪之判決書、保安警察第三總隊第二大隊扣押
    及搜索筆錄及扣押物品目錄表、內政部警政署刑事警察局95
    年4 月12日刑鑑字第0950047730號槍彈鑑定書及臺灣屏東地
    方法院檢察署95年3 月9 日屏檢瑞平監續字第88號通訊監察
    書各1 份為其論據。訊據被告王昭月固坦承於95年3 月26日
    凌晨2 時許，接到共同被告王泰元來電，如附表勘驗譯文所
    示對話內容，然堅詞否認有何寄藏改造手槍之犯行，辯稱：
    伊在電話中說的「那支」是指釣竿，因為伊將友人釣竿拿回
    去上開高雄市前鎮區○○○路住處放，卻不知道何人將釣竿
    拿走，而伊那陣子都跟女兒住在小港，不知道和平二路住處
    有上開改造手槍，伊也不知道王泰元在電話中在講何物等語
    （見高雄地方法院檢察署96年度偵字第20524 號卷第16頁、
    本院訴卷第160 頁）。辯護人則以：依該勘驗通聯之譯文來
    看，王泰元與王昭月彼此間係如牛頭對馬嘴之對話，王昭月
    根本不知道王泰元在講何物，而本件其餘證據包括劉清宏之
    證詞、王麗蓉到看守所見王俊仁之接見紀錄，均未提及王昭
    月知情有槍枝藏在家中，況王昭月於案發當時並未居住該處
    ，亦無槍砲相關前科，對上開改造手槍一無所悉，根本沒有
    寄藏意思，無從遽以推論王昭月之罪責等語（見本院訴卷第
    160 頁），為其辯護。
四、經查：
  (一)本院當庭勘驗共同被告王泰元所有0000000000號行動電話於
    95年3 月26日凌晨2 時許，撥打被告王昭月所有0000000000
    號行動電話之通訊監察錄音帶，勘驗結果詳如附表所示（見
    本院審訴卷第121 至123 頁、訴卷第142 至144 頁），其中
    就共同被告王泰元言及上開改造手槍之相關部分如下：「B
    （王昭月，下同）問：你是怎樣？A （王泰元，下同）答：
    ... 誰在說話，我說哪有，有啊！怎麼會沒有，我就有聽到
    ... （聽不清楚）B 問：那你要拿去哪裡... 那天那支拿去
    哪裡了，我朋友要拿。A 問：誰啊？B 答：就那支啊！A 問
    ：那支喔！B 答：對啊！A 問：那個0915的。B 答：不是啦
    ！我是說那個啦！我拿去放的那個。A 問：什麼？B 答：我
    拿去放的那個。A 答：喔喔... 那個在... 勇智仔的上面那
    間，靠近牆壁，我們面向裡面，靠近樓梯那裡紙箱第二只。
    B 答：喔！好啦好啦！A 問：那個... （聽不清楚）B 問：
    你說什麼？」綜覽渠等上開對話前後語意，可見被告王昭月
    固然有以「那支」代指某物，詢問共同被告王泰元放置何處
    ，然共同被告王泰元起初答以「誰啊？」，表示不解被告王
    昭月之問題，對被告王昭月再次詢問，又誤以其係詢問行動
    電話，而答以「那個0915的。」，經被告王昭月表示係伊「
    拿去放的那個」，共同被告王泰元仍無法理解其意而回問「
    什麼？」，經被告王昭月再次表示係伊「拿去放的那個」，
    共同被告王泰元始認為係指槍枝，而告知被告王昭月上開改
    造手槍藏放地點，然被告王昭月已不耐煩地回以「喔！好啦
    好啦！」，嗣共同被告王泰元繼續與之對話，被告王昭月卻
    無法理解，回問「你說什麼？」，足見渠等於上開對話過程
    中，雙方屢次無法瞭解對話語意。且證人即共同被告王泰元
    於本院審理中所稱：伊當時人在高雄市○○路○○路上，要
    坐統聯去桃園，所以背景很吵，跟王昭月講這通電話時，伊
    講到槍枝藏放地點，但王昭月不知道伊在說什麼，伊以為王
    昭月在問手機，所以才提到「0915」，王昭月可能在問伊知
    不知道誰將海釣之釣竿拿走，她問的應該不是槍枝，因為她
    根本不知道家中有上開改造手槍等語相符（見本院訴卷第14
    5 至153 頁），亦核與如附表勘驗譯文所示共同被告王泰元
    說話時，因其音量較低，加上背景過於吵雜，故側錄之對話
    內容屢有不清楚之情相符，則被告王昭月是否清楚共同被告
    王泰元所言係關於槍枝藏放地點一事，即不無疑問。
  (二)又遍觀該次通聯譯文全文，被告王昭月始終未曾提及「槍枝
    」、「手槍」、「子彈」等特定指稱槍枝之相關詞彙，而被
    告王昭月所稱「那支」，在文義上包括泛指任何條狀、長形
    或方形物品，屬中立客觀之用語，不必然係指槍枝，甚至容
    有僅係被告王昭月使用之單純暗語，代指任何物品之可能；
    再者，被告王昭月於通話過程中，係以「我拿去放的那個」
    一語，加以詢問共同被告王泰元，然本件上開改造手槍係另
    案被告王俊仁攜回上開住處後，嗣由共同被告王泰元改藏放
    到該處2 樓至3 樓間倉庫之紙箱中，業如前述，實非被告王
    昭月「拿去放」之物品，則如何遽此推論被告王昭月所問者
    係上開改造手槍？公訴意旨以此推論被告王昭月所問之物必
    係本件扣案改造手槍，則稍嫌速斷！
  (三)另查，證人劉清宏於本院審理中證稱：伊跟王俊仁到上開住
    處時，只是偶而遇到王昭月，王昭月都是過去整理家務，看
    她母親有何需要，又王俊仁叫伊頂罪時，沒有說槍是誰的，
    案發後王昭月沒有找過伊，也沒有跟伊說過什麼等語（見本
    院訴卷第96、103 頁），加以上開證人王勇智、王麗蓉、謝
    典龍分別於警詢、審理中之證述（見本院96年度訴字第4162
    號卷第151 至159 頁），均核無一語指證被告王昭月對上開
    改造手槍藏放家中一事知情；參以被告王昭月未曾有何違反
    槍砲彈藥刀械管制條例之刑事前案紀錄，此有臺灣高等法院
    被告前案紀錄表可憑（見本院訴卷第66至87頁），益徵被告
    王昭月實與本件扣案之上開改造手槍無涉。至另案被告王俊
    仁請託證人劉清宏出面頂替，不過係同時脫卸共同被告王泰
    元、王昭月之刑事責任，免受刑事訴追，自難遽此即謂被告
    王昭月有何藉機逃避刑事責任之意思。
  (四)綜上，本件尚無積極證據足認被告王昭月客觀上有何寄藏槍
    枝之行為，亦無可認其主觀上對上開改造手槍藏放家中一事
    有所知情，遑論其有何未經許可寄藏槍枝之故意。再者，另
    案被告王俊仁業已死亡，本院無從基於發現真實就上開改造
    手槍來源、藏放是否與被告王昭月有所關連一事對另案被告
    王俊仁之供述再予職權調查，自不能徒以推測或擬制之方式
    ，遽指被告王昭月有何寄藏改造手槍之犯行，公訴意旨徒以
    如附表所示通聯譯文等證據，遽論被告王昭月有此犯行，容
    有速斷，其間仍有合理懷疑存在，無法達到確信其為真實之
    程度，此外復查無其他積極證據足資認定被告王昭月有何犯
    行，揆諸前揭法條及判例意旨之說明，本件即應為有利於被
    告王昭月之認定，諭知無罪，爰如主文所示。
據上論斷，應依刑事訴訟法第299 條第1 項前段、第301 條第1
項，槍砲彈藥刀械管制條例第8 條第4 項，刑法第2 條第1 項、
第11條前段、第47條第1 項、第42條第3 項前段，判決如主文。
本案經檢察官顏漢文到庭執行職務。
中    華    民    國    100   年    6    月    22    日
                  刑事第十四庭   審判長法  官  陳銘珠
                                       法  官  林揚奇
                                       法  官  李俊霖
以上正本證明與原本無異。
如不服本判決應於收受送達後10日內向本院提出上訴書狀，並應
敘述具體理由；如未敘述上訴理由者，應於上訴期間屆滿後20日
內向本院補提理由書（均須按他造當事人之人數附繕本）「切勿
逕送上級法院」。
中    華    民    國   100    年    6     月    22    日
                                       書記官  武凱葳
槍砲彈藥刀械管制條例第8 條
未經許可，製造、販賣或運輸鋼筆槍、瓦斯槍、麻醉槍、獵槍、
空氣槍或第4 條第1 項第1 款所定其他可發射金屬或子彈具有殺
傷力之各式槍砲者，處無期徒刑或5 年以上有期徒刑，併科新臺
幣1 千萬元以下罰金。
未經許可，轉讓、出租或出借前項所列槍枝者，處5 年以上有期
徒刑，併科新臺幣1 千萬元以下罰金。
意圖供自己或他人犯罪之用，而犯前2 項之罪者，處無期徒刑或
7 年以上有期徒刑，併科新臺幣1 千萬元以下罰金。
未經許可，持有、寄藏或意圖販賣而陳列第1 項所列槍枝者，處
3 年以上10年以下有期徒刑，併科新臺幣700 萬元以下罰金。
第1 項至第3 項之未遂犯罰之。
犯第1 項、第2 項或第4 項有關空氣槍之罪，其情節輕微者，得
減輕其刑。
 附表：
┌───────────────────────────┐
│本院於100 年3 月23日準備程序及100 年6 月1 日審理程序，│
│當庭勘驗被告王泰元所有0000000000號行動電話門號於95年3 │
│月26日凌晨2 時許，撥打被告王昭月所有0000000000號行動電│
│話之通訊監察錄音帶（見本院審訴卷第121 至123 頁、訴卷第│
│142 至144 頁），勘驗結果如下：                        │
├───────────────────────────┤
│ （以下對話A係指王泰元，B指王昭月）                   │
│A問：你還沒回去喔！                                   │
│B答：什麼？回去哪裡？                                 │
│A問：回去家裡啊！回去哪裡。                           │
│B問：你是誰啊？                                       │
│A答：我王泰元啦！我是誰。                             │
│B問：咦！你的電話怎麼這樣？                           │
│A問：什麼？                                           │
│B問：你的電話...這支是你的電話嗎？                    │
│A 答：這個是... 這支是勇智仔的手火（台語--不確定意思）│
│     ... B 問：喔！你跑去哪裡？你跑去高雄？           │
│A答：對。我手機不見了...                              │
│B問：什麼                                             │
│A答：我手機不見了，叫勇智仔拿去... 新的打出來，打三通 │
│     ...（聽不清楚）早上我去給... 捻香回來，那個... 也│
│     想要找...                                        │
│B答：有，我知道了... 好啊                             │
│A問：喔你知道了                                       │
│B答：那先回來... 不過菜市場那裡說要買那個，結果人家沒 │
│     有賣，我又回來... 我就沒去，我就下來在樓下，後來 │
│     我就跑去菜市場去買東西，我回來就沒有...          │
│A問：喔！我昨晚差不多11點多上去樓上睡，我趴在那裡...  │
│B問：你...是要做什麼                                  │
│A問：什麼？                                           │
│B問：你是怎樣？                                       │
│A答：... 誰在說話，我說哪有，有啊！怎麼會沒有，我就有 │
│     聽到...（聽不清楚）                              │
│B問：那你要拿去哪裡...那天那支拿去哪裡了，我朋友要拿。│
│A問：誰啊？                                           │
│B答：就那支啊！                                       │
│A問：那支喔！                                         │
│B答：對啊！                                           │
│A問：那個0915的。                                     │
│B答：不是啦！我是說那個啦！我拿去放的那個。           │
│A問：什麼？                                           │
│B答：我拿去放的那個。                                 │
│A 答：喔喔..那個在..勇智仔的上面那間，靠近牆壁，我們面│
│     向裡面，靠近樓梯那裡紙箱第二只。                 │
│B答：喔！好啦好啦！                                   │
│A問：那個...（聽不清楚）                              │
│B問：你說什麼？                                       │
│A 答：... 他都跟我說，最上面... 在說話，我說沒有，但是│
│     我就是有聽到他們2 個的聲音我才起來...            │
│B 答：他那天也是這樣，我說哪有..他那天也是說我在跟你講│
│     話，我說沒有啊！剩我自己一個人而已               │
│A答：...(以下對話聽不清楚)                            │
│B 答：他聽到我有聲音，但那不是，那是電話的聲音，你聽懂│
│     沒 。那天是在罵勇智仔，有聽到聲音... 他都會說錯  │
│A問：那勇智仔沒跟他說....（聽不清楚)                  │
│B答：弄久了就是這樣，他天生就是那樣的。               │
│A問：...（聽不清楚）                                  │
│B 答：... 你們有時候在說話，你們說話那樣，人家也會當做│
│     說，怎麼那樣，就是你們說話的那個....             │
│A答：....  （聽不清楚）                               │
│B問：那你怎麼回來？                                   │
│A答：我明天就回去。                                   │
│B問：也沒要做什麼...你要做什麼？                      │
│A問：對了，那個半票是多少錢？                         │
│B答：什麼？                                           │
│A問：半票？那個一半？                                 │
│B答：那個回來再說，我明天再打公共電話給你們。         │
│A答：好好。                                           │
│（通話結束）                                          │
└───────────────────────────┘